臺灣高等法院臺南分院民事判決　　　　　　96年度上字第93號
　　上　訴　人　丙○○
　　　　　　　　乙　○
　　共　　　同
　　訴訟代理人　丁○○
　　被上 訴 人　台灣中小企業銀行股份有限公司
　　法定代理人　己○○
　　訴訟代理人　戊○○
上列當事人間請求清償債務事件，上訴人對於中華民國96年5月3
日臺灣雲林地方法院所為第一審判決（96年度訴字第56號）提起
上訴，本院於96年8月14日言詞辯論終結，判決如下：
    主      文
上訴駁回。
第二審訴訟費用由上訴人連帶負擔。
    事實及理由
一、被上訴人主張：上訴人丙○○以上訴人乙○為連帶保證人於
    91年5月8日向伊借款新台幣（下同）200萬元，借款期間至
    111年5月8日止，按伊基本放款利率減1.013%（現為7.52%）
    計付利息，如未按月期繳息，視為全部到期，除按原訂利率
    付息外，逾期在6個月內者按上開利率10%、超過6個月以上
    者按上開利率20%計付違約金（下稱系爭借款）。詎95年10
    月8日後上訴人即未繳息，依約視為全部到期。上訴人自承
    本件借款相關契據均由其親自簽名，當知有向伊借款；伊已
    將所借款項200萬元撥款至上訴人開立之帳戶，兩造消費借
    貸契約業已成立生效，至於撥款後款項之提領使用非伊所能
    控制，要與伊無關。否認訴外人甲○○有何侵權行為而應由
    伊連帶負賠償責任之事實，亦不得在上訴審程序中抗辯，原
    審判命給付，並無不合，聲明求為判決：
    (一)上訴駁回。
    (二)第二審訴訟費用由上訴人負擔。
二、上訴意旨略以：系爭借款係上訴人丙○○為清償對台南企銀
    之貸款債務而申辦，並由其父即上訴人乙○擔任連帶保證人
    ，當時是由丙○○配偶丁○○之舅舅即時任被上訴人公司竹
    山分行襄理負責存放款業務之甲○○，前往上訴人父子家中
    辦理貸款手續，由伊等在相關文件簽名。詎放款後被上訴人
    未通知伊等，而由其受僱人甲○○不法利用職權及職務上機
    會，盜用為辦理貸款所取走之丙○○印鑑章偽造取款條，趁
    機挪用全部款項，依民法第188條第1項規定，被上訴人與甲
    ○○應連帶負損害賠償責任，上訴人主張與所負債務抵銷後
    已無積欠，原審判命給付，即有未洽，提起上訴，聲明求為
    判決：
    (一)原判決廢棄。
    (二)被上訴人在第一審之訴駁回。
    (三)第一審及第二審訴訟費用均由被上訴人負擔。
三、經查：被上訴人主張上訴人丙○○於91年5月8日以上訴人乙
    ○為連帶保證人，向被上訴人借款200萬元，借款期間自91
    年5月8日起至111年5月8日止，利率按原告基本放款利率減
    1.013%計算（現為7.52%），如未按期繳息，視為全部到期
    ，除按原訂利率付息外，逾期在6個月以內者，按上開利率
    百分之10，超過6個月以上者，按上開利率百分之20計付違
    約金，本件借款自91年5月8日撥貸至丙○○開立之帳戶後均
    有按期繳息，惟自95年10月8日後上訴人即未繳納本息之事
    實，已據被上訴人提出借據、授信約定書、繳息明細表、利
    率表各1份、存款往來申請書暨約定書及印鑑卡各2份為證（
    見原審促卷第5-7頁、原審訴卷第16,27-30頁），核屬相符
    ，復為上訴人所不爭，自堪信為真實。上訴人丙○○為系爭
    借貸契約之借款人，上訴人乙○為連帶保證人，借款後未依
    約按期清償，依契約約定，全部借款視為到期，並應給付約
    定之利息及違約金，從而被上訴人依消費借貸及連帶保證契
    約之法律關係，請求上訴人連帶給付所積欠之本金、利息及
    違約金，即屬有據。
四、關於上訴人主張因甲○○挪用系爭借款之侵權行為，以被上
    訴人應與甲○○連帶負損害賠償責任部分為抵銷：
    (一)上訴人主張放款後被上訴人之受僱人甲○○不法利用職權
      及職務上機會，盜用為辦理貸款所取走之丙○○印鑑章偽
      造取款條，趁機挪用全部款項等事實，為被上訴人所否認
      ，上訴人復未舉證以實其說，所主張之事實尚難採信。
    (二)本件上訴人自承91年4月23日辦理借款當時都有在借據上
      簽名蓋章（見原審卷第25頁反面），於同月25日開立臺灣
      中小企業銀行帳號00000000000號帳戶（見原審卷第28頁
      ），系爭借款係於91年5月8日撥款200萬元至丙○○開立
      之帳戶，至95年10月8日後始未按期繳息，如上所述。則
      上訴人明知其有向被上訴人辦理申請貸款手續，不可能對
      於系爭借款是否通過核貸及是否放款均不聞不問，果若甲
      ○○有取走印章，其未追究要代辦借款取走印章之使用情
      形或索回，要與常情有違。又系爭借款於91年5月8日撥款
      後，正常繳息至95年10月8日止，期間歷時4年餘，上訴人
      對於系爭借款竟稱被上訴人未通知，不知已撥貸至其帳戶
      云云，顯不足採信。
    (三)另就兩造均對訴外人甲○○於96年9月16日出具之信件所
      載：「（就被上訴人撥款後，借款人丙○○）應償還台南
      企銀貸款事宜係委託上訴人訴訟代理人胞弟陳焞烘代為辦
      理，由於陳焞烘經營之日竣金屬企業有限公司資金調度不
      足而先予調借，其詳情丁○○均知悉，…」之內容，均表
      示無意見（見本院卷第45-46,60頁）。則上訴人陳義成在
      被上訴人撥款後，既係委託上訴人訴訟代理人胞弟陳焞烘
      代為辦理償還台南企銀貸款事宜，則被上訴人撥貸後之資
      金流向，係上訴人之內部關係，要難認訴外人甲○○有上
      訴人所指之侵權行為。
    (四)綜上，上訴人不能證明在被上訴人放款後，其受僱人襄理
      甲○○有不法利用職務上機會，盜用丙○○印章偽造取款
      條挪用款項等事實；又上訴人係委任訴外人「陳焞烘」代
      為辦理償還台南企銀貸款事宜，如上所述，主張「時任被
      上訴人公司竹山分行襄理負責存放款業務之甲○○不法利
      用職權及職務上機會，盜用為辦理貸款所取走之丙○○印
      鑑章偽造取款條，趁機挪用全部款項」云云，即無可採。
      從而，上訴人據以主張訴外人甲○○應負侵權行為損害賠
      償責任，及被上訴人應依民法第188條第1項規定連帶負賠
      償責任，即屬無據。對被上訴人既無該損害賠償債權，主
      張抵銷所積欠之本件借款債務，非有理由。
五、綜上所述，被上訴人主張上訴人丙○○以上訴人乙○為連帶
    保證人，簽立系爭借貸契約向伊借款，惟未依約按期清償，
    依兩造之前開約定，全部借款視為到期，應屬可採。上訴人
    抗辯稱被上訴人應就受僱人甲○○不法利用職權及職務上機
    會盜用印章偽造取款條挪用撥貸款項所負侵權行為連帶負損
    害賠償責任，主張與所積欠債務抵銷，尚無可採。從而，被
    上訴人依消費借貸及連帶保證之法律關係，請求上訴人連帶
    給付貳佰萬元，及自民國95年10月9日起至清償日止，按年
    息7.52%計算之利息，暨自民國95年11月10日起至清償日止
    ，逾期在6個月以內，按上開利息10%，逾期超過6個月部分
    ，按上開利息20%計算之違約金，即屬正當，應予准許。原
    審為上訴人敗訴之判決，並無不合。上訴意旨指摘原判決不
    當，求予廢棄改判，為無理由，應予駁回。
六、本件事證已臻明確，兩造其餘攻擊防禦方法及證據資料，核
    與判決結果不生影響，無一一論述必要，併予敘明。
七、據上論結，本件上訴為無理由，依民事訴訟法第449條第1項
    、第85條第2項，判決如主文。
中　　華　　民　　國　　96　　年　  8　　月　　28  　日
　　　　　　　　　民事第二庭  審判長法　官   丁振昌
　　　　　　　　　　　　        　　法　官   吳上康
　　　　　　　　　　　　　        　法　官   李素靖
上為正本係照原本作成。
如對本判決上訴，須於判決送達後20日內向本院提出上訴狀，未
表明上訴理由者，應於上訴後20日內，向本院提出理由書（須附
繕本）。依法須繳納裁判費並應委任律師為訴訟代理人，始得上
訴。
中　　華　　民　　國　　96　　年　　8　　月　　30  　日
                                    書記官   李淑華
【附記】
民事訴訟法第466條之1：
(1)對於第二審判決上訴，上訴人應委任律師為訴訟代理人。但上
  訴人或其法定代理人具有律師資格者，不在此限。
(2)上訴人之配偶、三親等內之血親、二親等內之姻親，或上訴人
  為法人、中央或地方機關時，其所屬專任人員具有律師資格並
  經法院認為適當者，亦得為第三審訴訟代理人。
民事訴訟法第466條之2：
  上訴人無資力委任訴訟代理人者，得依訴訟救助之規定，聲請
  第三審法院為之選任律師為其訴訟代理人。
